---
title: "Suelo-Agua-Planta-Clima (SAPC)"
subtitle: "Anomalía de precipitación"
author: "Profesor Francisco Zambrano </br> francisco.zambrano@umayor.cl"
date: "4 de septiembre 2018"
output:
  xaringan::moon_reader:
    lib_dir: libs
    css: xaringan-themer.css
    nature:
      highlightStyle: github
      highlightLines: true
      countIncrementalSlides: false
---
class: inverse, center, middle

```{r setup, include=FALSE}
options(htmltools.dir.version = FALSE)
dir.data <- '/mnt/discoHemera4TB1/UMayor/Agronomia/Cursos/2018/SAPC_II-2018/Clases/Clima_1/data/'
dir.data2 <- '/mnt/discoHemera4TB1/UMayor/Agronomia/Cursos/2018/SAPC_II-2018/Clases/Clima_2/data/'
library(tidyverse)
library(lubridate)
library(mapview)
library(sf)
library(gridExtra)
library(scales)
```

```{r xaringan-themer, include = FALSE}
library(xaringanthemer)
duo(primary_color = "#1F4257", secondary_color = "#F97B64")
```

# Desviación (anomalía)

---
# Precipitación diaria

Estación Quinta Normal (33.44°S, 70.68°O)

```{r, echo=FALSE,message=FALSE,fig.width=10,fig.height=5}
precQN <- read.csv(paste0(dir.data2,'pp_quinta_normal.csv'),dec=',')
precQN %>% 
  mutate(date=as.Date(paste0(agno,'-',mes,'-',dia))) %>% 
  ggplot(.,aes(date,valor)) + geom_col(colour='darkblue') +
  labs(x='dias',y='Precipitación diaria (mm)') +
  theme_minimal()
```
---
# Precipitación mensual

Estación Quinta Normal (33.44°S, 70.68°O)

```{r, echo=FALSE,message=FALSE,fig.width=10,fig.height=5}
precQN %>% 
  filter(agno>=1980 & agno<=2010) %>% 
  group_by(agno,mes) %>% summarize(valor=sum(valor)) %>% 
  mutate(date=as.POSIXct(paste0(agno,'-',mes,'-01'))) %>% 
  ggplot(.,aes(date,valor)) + geom_col(colour='darkblue') +
  scale_x_datetime(breaks=date_breaks("2 years"),date_labels = "%Y") +
  labs(x='meses',y='Precipitación mensual (mm)') +
  theme_minimal() +
  theme(axis.text.x = element_text(angle = 45))
```

---
# Precipitación mensual media 

Estación Quinta Normal (33.44°S, 70.68°O)  
Promedio 1980-2010


```{r, echo=FALSE,message=FALSE,fig.width=10,fig.height=5}
precQN %>% 
  filter(agno>=1980 & agno<=2010) %>% 
  group_by(mes,agno) %>% summarize(valor=sum(valor)) %>%
  group_by(mes) %>% summarize(valor=mean(valor)) %>% 
  mutate(date=as.POSIXct(paste0('2017-',mes,'-01'))) %>% 
  ggplot(.,aes(date,valor)) + geom_col(fill='darkblue') +
  scale_x_datetime(breaks=date_breaks("1 months"),date_labels = "%b") +
  labs(x='meses',y='Precipitación diaria (mm)') +
  theme_minimal()
```

---
# Anomalía de precipitación mensual

Estación Quinta Normal (33.44°S, 70.68°O)  
Promedio 1980-2010 vs 2018

```{r, echo=FALSE,warning=FALSE,fig.width=10,fig.height=5}
precNorm <- precQN %>% 
  filter(agno>=1980 & agno<=2010) %>% 
  group_by(mes,agno) %>% 
  summarize(PP=sum(valor)) %>% 
  group_by(mes) %>% 
  summarize(PPmed=mean(PP)) %>% 
  mutate(date=as.POSIXct(paste0('2018-',mes,'-01'))) 

prec2018 <- precQN %>% 
  filter(agno>=2018) %>% 
  group_by(mes) %>% summarize(PP=sum(valor)) 

precNorm$PP2018 <- NA
precNorm$PP2018[1:6] <- prec2018$PP
precNorm$PP2018[5:8] <- c(11.3,48.8,50.6,9.5)

ggplot(precNorm)+
  geom_col(aes(date,PP2018,fill='darkblue')) +
  geom_line(aes(date,PPmed,colour='red'),size=2) +
  scale_fill_manual(labels='Precipitación mensual 2018',values='darkblue') +
  scale_colour_manual(labels='Precipitación normal (1980-2010)',values='red')+
  scale_x_datetime(breaks=date_breaks("1 months"),date_labels = "%b") +
  labs(x='',y='Precipitación (mm)')+
  theme_minimal()+
  theme(legend.position = c(0.2,0.7),
        legend.title = element_blank())
```
---
# Anomalía de precipitación mensual

En `mm` respecto a lo normal

$$A = PP_i-\overline{PP}$$

$$D(\%) = \frac{PP_i-\overline{PP}}{\overline{PP}}\cdot 100$$
En `porcentaje` respecto a lo normal

$\overline{PP}$: Precipitación media mensual histórica (ej. 30 años)  
$PP_i$: Precipitación mensual del mes i (ej. enero 2018)  
---
# Anomalía de precipitación mensual

En `mm` respecto a lo normal  

Estación Quinta Normal (33.44°S, 70.68°O)  
Promedio 1980-2010 vs 2018

```{r, echo=FALSE,warning=FALSE,fig.width=10,fig.height=5}
precNorm$anoma1 <- NA
precNorm$anoma1 <- as.numeric(unlist((precNorm[,4]-precNorm[,2])))
ggplot(precNorm)+
  geom_col(aes(date,anoma1),fill='darkred') +
  scale_x_datetime(breaks=date_breaks("1 months"),date_labels = "%b") +
  labs(x='',y='Anomalía (mm)')+
  theme_minimal()

```
---
# Anomalía de precipitación mensual

En `porcentaje` respecto a lo normal

Estación Quinta Normal (33.44°S, 70.68°O)  
Promedio 1980-2010 vs 2018

```{r, echo=FALSE,warning=FALSE,fig.width=10,fig.height=5}
precNorm$anoma <- NA
precNorm$anoma <- as.numeric(unlist((precNorm[,4]-precNorm[,2])*100/precNorm[,2]))
ggplot(precNorm)+
  geom_col(aes(date,anoma),fill='darkred') +
  scale_x_datetime(breaks=date_breaks("1 months"),date_labels = "%b") +
  labs(x='',y='Anomalía (%)')+
  theme_minimal()
```
